臺灣板橋地方法院交通事件裁定　　　 100年度交聲字第2899號
原處分機關　交通部公路總局臺北區監理所板橋監理站
異　議　人
即受處分人　葉威霆
法定代理人　趙淑玲
上列異議人即受處分人因違反道路交通管理處罰條例案件，不服
原處分機關於民國100年6月30日所為之裁決處分（裁決書案號：
板監裁字第裁41-L00000000號），聲明異議，本院裁定如下：
    主  文
原處分撤銷。
葉威霆不罰。
    理  由
一、原處分意旨略以：異議人葉威霆於民國一ＯＯ年六月十八日
    晚間十一時四十六分許，騎乘車牌號碼七五一－ＤＸＪ號重
    型機車，行經嘉義市○○路與文化路口，因「騎機車無照駕
    駛」之違規，為警攔停舉發，乃依道路交通管理處罰條例第
    二十一條第一項第一款規定，裁處罰鍰新臺幣六千元。異議
    人則以：伊因考駕照，接獲駕駛訓練班通知尚有紅單（交通
    違規罰鍰）未繳，不能參加筆試，伊至監理站查證得知當日
    在嘉義有無照駕駛之違規，然伊當天並未離開新莊，也未到
    嘉義，伊是被他人冒名，並偽造伊的簽名等語，爰聲明異議
    ，請求撤銷原處分等語，爰聲明異議，請求撤銷原處分。
二、經查：
(一)、本件異議人於一ＯＯ年六月三十日向原處分機關遞送交通違
    規案件陳述書（見卷附原處分機關傳送本院之交通違規案件
    陳述書影本），從該陳述書格式與陳述內容觀之，已針對本
    件裁罰之事實，提出抗辯，其書狀雖未載明「聲明異議」一
    詞，然核異議人之真意，當係對原處分機關所為本件裁決有
    所不服而提出異議，是本件聲明異議並未逾法定不變期間，
    應為實體之審理，合先敘明。
(二)、本件原處分機關依據嘉義市政府警察局一ＯＯ年六月十八日
    以嘉市警交字第Ｌ00000000號舉發違反道路交通管
    理事件通知單所舉發異議人於上揭時地有未領駕駛執照騎乘
    機車之交通違規，進而對該異議人裁處罰鍰。惟查，證人即
    舉發員警林朝順於本院調查時證稱：本件駕駛人之膚色較黑
    ，並有染髮、手臂刺青等特徵，在庭之異議人應該不是舉發
    當時所攔停的違規駕駛人等語；又本院以肉眼比對交通違規
    案件陳述書、一ＯＯ年八月一日異議人警詢調查筆錄及異議
    人於同年九月二十日本院調查後其本人簽名「葉威霆」之筆
    跡，與本件卷附嘉義市政府警察局一ＯＯ年六月十八日以嘉
    市警交字第Ｌ00000000號舉發違反道路交通管理事
    件通知單「收受通知聯者簽章欄」所簽「葉威霆」之筆跡相
    核對，明顯可見二者運筆、轉折、書寫方式均不相同，應認
    非出於同一人簽寫。且本件嘉義市政府警察局舉發違反道路
    交通管理事件通知單「收受通知聯者簽章欄」所簽「葉威霆
    」之筆跡，與另案本院一ＯＯ年度交聲字第二九ＯＯ號卷附
    雲林縣警察局於一００年六月十一日以雲警交字第ＫＡＫＯ
    四五ＯＯＯ號舉發違反道路交通管理事件通知單「收受通知
    聯者簽章欄」所簽「葉威霆」之筆跡，二者之運筆、轉折、
    書寫方式均相同，可認係出於同一人簽寫；而異議人另案（
    本院一ＯＯ年度交聲字第二九ＯＯ號）係經員警舉發其於一
    ＯＯ年六月十一日上午十二時四十七分許，騎乘車牌號碼Ｌ
    六Ｓ－八六五號重型機車，行經雲林縣北港鎮○○路與文化
    路口，因「騎機車無照駕駛」之交通違規事件，異議人向原
    處分機關聲明異議後，經本院傳訊車牌號碼Ｌ六Ｓ－八六五
    號重型機車之使用人李慧玲、舉發員警陳玉芬於一ＯＯ年九
    月二十日到庭調查，渠等均明確證稱在庭之異議人葉威霆並
    非上開時地騎乘車牌號碼Ｌ六Ｓ－八六五號重型機車為警攔
    停之駕駛人等語，證人李慧玲並證稱伊係將車牌號碼Ｌ六Ｓ
    －八六五號重型機車借給「葉Ｏ霖」等語（見本院一ＯＯ年
    度交聲字第二九ＯＯ號卷；少年葉Ｏ霖係異議人胞弟，真實
    姓名詳卷，現經本院發布協尋中），足認上開另案交通違規
    之駕駛人並非異議人葉威霆。故綜合本件嘉義市政府警察局
    舉發違反道路交通管理事件通知單「收受通知聯者簽章欄」
    所簽「葉威霆」之筆跡，與上開另案雲林縣警察局舉發違反
    道路交通管理事件通知單「收受通知聯者簽章欄」所簽「葉
    威霆」之筆跡，應係出於同一人簽寫，而上開另案之違規駕
    駛人並非異議人，且舉發員警林朝順於本院調查時亦證述在
    庭之異議人應該不是舉發當時所攔停的違規駕駛人等語以觀
    ，堪認異議人辯解伊遭人冒名簽名一節，應非虛詞，則本件
    舉發當時實際之違規行為人是否確為異議人，實有疑義。
三、綜上所述，異議人辯稱伊並非上述無照騎乘機車之駕駛人等
    語，堪以採信；此外，復查無積極證據證明本件無照騎乘機
    車之駕駛人為異議人，原處分機關未審酌及此，逕為裁罰，
    顯有不當，本件異議為有理由，爰將原處分撤銷，另為異議
    人不罰之諭知。
據上論斷，應依道路交通管理處罰條例第八十七條第二項、道路
交通事件處理辦法第十九條前段，裁定如主文。
中    華    民    國   100    年    9     月    23    日
                  刑事第十九庭    法  官  楊 志 雄
以上正本證明與原本無異
如不服本裁定應於送達後五日內向本院提出抗告狀
                                  書記官  楊 文 祥
中    華    民    國   100    年    9     月    23    日